臺北高等行政法院判決
　　　　　　　　　　　　　93年度簡字第01067號
原　　　告　大有巴士股份有限公司
代　表　人　甲○○（董事長）
訴訟代理人　丙○○
被　　　告　臺北市政府交通局
代　表　人　林志盈（局長）
訴訟代理人　丁○○
　　　　　　乙○○
上列當事人間因汽車運輸業管理規則事件，原告不服台北市政府
中華民國93年6月30日府訴字第09315249200號訴願決定，提起行
政訴訟，本院判決如下：
　　主  文
原告之訴駁回。
訴訟費用由原告負擔。
　　事  實
一、事實概要：原告為經營國道客運路線之公路汽車客運業者，
    領有被告於民國（下同）91年5月29日核發之北市○○路字第
    0026號營運路線許可證（線別為台北市─中正機場）（經由
    公路、市區道路名稱，往返程：凱悅飯店═臺北地區○○道
    ═中山高速公路═機場交流道═中正機場　中正機場═機場
    交流道═中山高速公路═臺北市區○○道═凱悅飯店）。原
    告所屬AH─526、AH─528、AF─988及AF─991號等4車輛，
    原係配置於「台北市─中正機場」國道客運路線，上開車輛
    於92年9月2日及10月14日經被告所屬聯合稽查人員執行專案
    稽查時，發現其車頭前方標識為「藍十路（民生社區─南港
    國宅）」，並懸掛副牌（往市政府、華納威秀；本車行經世
    貿展覽大樓），有未經核准調線至捷運藍十路接駁公車之情
    形。案經被告審認原告未依許可營運路線行駛，違反汽車運
    輸業管理規則第40條規定，乃依公路法第77條第1項規定，
    以93年4月26日北市交2字第09331602501號函處以原告新台
    幣（下同）6萬元罰鍰。原告不服，提起訴願，遭決定駁回
    ，遂提起行政訴訟。
二、兩造聲明：
    (一)原告聲明：
      1.訴願決定及原處分均撤銷。
      2.訴訟費用由被告負擔。
    (二)被告聲明：
      如主文所示。
三、兩造之主張：
　　(一)原告主張：
      1.所謂「擅自變更或增減營運路線」顧名思義即是客運業
        者未經許可私自調整、延長或縮短原核定之營運路線，
        本案原告公司所派駛之車輛均經監理機關審驗合格正式
        領有行車執照，且車頭懸掛原告所屬「藍十路」接駁公
        車之路線牌，所行駛之路線亦依照台北市政府交通局核
        定之合法路權，既未延長亦無縮短變更擅自行駛其他道
        路現象，又何來「擅自變更或增減營運路線」，故原告
        咸認被告引用處分條例不當。
      2.另依現行法令並無明文規定同一公司內所配置各路線之
        車輛不得相互調整之規定，再者原告公司調整車輛遭被
        告以與台北市聯營公車之車體結構不盡相同，且僅單一
        車門供乘客上下車，不適合於市區公車營運，乃予以否
        准，查該批車輛係經監理機關審驗合格之車輛，其行車
        安全、車體長、高均符合車輛檢驗標準，何來不適合行
        駛聯營公車，且綜觀台北市聯營公車單一車門之車輛屢
        屢出現街頭行駛，又何不適合之說呢？請判決如訴之聲
        明。
    (二)被告主張：
      1.按公路法第77條第1項規定「汽車或電車運輸業，違反
        依第79條第5項所定規則者，由公路主管機關處新臺幣
        9千元以上9萬元以下罰鍰，‧‧‧。」汽車運輸業管理
        規則第40條規定：「公路汽車客運業班車，應依營運路
        線許可證所核定之路線起點、經過地點、終點、里程行
        駛營運，並停靠核定之站位上下客。除臨時性需要外，
        不得開行部分路段之班車。」被告處理公路及市區汽車
        客運業違反公路法第77條事件裁罰基準二表中之統一裁
        罰基準三之（二）規定「有下列情形之一者，第一次處
        6萬元‧‧‧處9萬元。（三）擅自變更或增減營運路線
        者。」台北市政府91年7月4日府交3字第09106823500號
        公告：「主旨：公告本府主管業務委任事項，並自91年
        8月1日起生效。‧‧‧公告事項‧‧‧本府將下列業務
        委任本府交通局，以該局名義執行之：(一)公路法中有關
        本府權限事項。(二)汽車運輸業管理規則中有關本府權限
        事項。‧‧‧」
      2.本件原告訴訟理由略謂：原告所派駛車輛均經監理機關
        審驗合格領有行車執照，且車頭懸掛原告所屬「藍十路
        」接駁公車路線牌，行駛路線亦依被告核定之合法路權
        ，既未延長亦無縮短變更擅自行駛其他道路現象，故無
        「擅自變更或增減營運路線」之情事。再者，現行法令
        並無明文規定同一公司所屬各路線車輛不得相互調整，
        且所調整之車輛亦經監理機構審核合格，被告不應以該
        車體與台北市聯營公車之車體結構不盡相同而不適合於
        市區公車為由予以否准。
      3.(1)卷查本件係被告派稽查人員於事實欄所載時、地查獲
          原告將其所屬經核准行駛「臺北─中正機場」國道客
          運路線之AH─526、AH─528、AF─988、AF─991號車
          ，逕自調線行駛作為聯營「藍十」捷運接駁公車之用
          ，此有被告檢送之公車稽查紀錄影本附卷可稽。
        (2)查汽車運輸業管理規則第40條規定：「公路汽車客運
          業班車，應依營運路線許可證所核定之路線起點、經
          過地點、終點、里程行駛營運，‧‧‧除臨時性需要
          外，不得開行部分路段之班車。」據此，各路線車輛
          須依所核定路線營運行駛，不得逾越，擅自相互調整
          ，法已明定，並非無明文規定。再者，原告於90年12
          月5日向被告申請調整「臺北─中正機場」國道客運
          路線之AF─988、AF─991車輛至聯營公車行駛，被告
          於90年12月31日以北市交2字第9025025901號函知原
          告所申請調整車輛因與本市聯營公車之車體結構不盡
          相同等因素不予同意，並要求原告立即改善在案。
      4.綜上論結，本件原告之訴為無理由，請判決如答辯之聲
        明。
　　理  由
一、按公路法第77條第1項規定：「汽車或電車運輸業，違反依
    第79條第5項所定規則者，由公路主管機關處新台幣9千元以
    上9萬元以下罰鍰，並得按其情節，吊扣其違規營業車輛牌
    照1個月至3個月‧‧‧。」汽車運輸業管理規則第40條規定
    ：「公路汽車客運業班車，應依營運路線許可證所核定之路
    線起點、經過地點、終點、里程行駛營運，並停靠核定之站
    位上下客。除臨時性需要外，不得開行部分路段之班車。」
    第137條第1項規定：「汽車運輸業違反本規則規定者，‧‧
    ‧依公路法第77條第1項之規定處罰。」
二、本件原告所屬AH─526、AH─528、AF─988及AF─991號等4
    車輛，於事實欄所述時、地，經被告查得原告有未依許可營
    運路線行駛之情事，此有被告檢送之公車稽查紀錄表影本二
    份附原處分卷可稽，並為原告所不爭，自堪信為真實。
三、 原告起訴意旨雖稱：原告所派駛車輛均經監理機關審驗合
     格領有行車執照，且車頭懸掛原告所屬「藍十路」接駁公
     車路線牌，行駛路線亦依被告核定之合法路權，既未延長
     亦無縮短變更擅自行駛其他道路現象，故無「擅自變更或
     增減營運路線」之情事。再者，現行法令並無明文規定同
     一公司所屬各路線車輛不得相互調整，且所調整之車輛亦
     經監理機構審核合格，被告不應以該車體與台北市聯營公
     車之車體結構不盡相同而不適合於市區公車為由予以否准
     云云。
四、惟查，汽車運輸業管理規則第40條規定：「公路汽車客運業
    班車，應依營運路線許可證所核定之路線起點、經過地點、
    終點、里程行駛營運，‧‧‧除臨時性需要外，不得開行部
    分路段之班車。」據此，各路線車輛須依所核定路線營運行
    駛，不得逾越，擅自相互調整，法已明定，並非無明文規定
    。次查，原告於90年12月5日向被告申請調整「臺北─中正
    機場」國道客運路線之AF─988、AF─991車輛至聯營公車行
    駛，被告於90年12月31日以北市交2字第9025025901號函知
    原告所申請調整車輛因與本市聯營公車之車體結構不盡相同
    等因素不予同意，並要求原告立即改善在案。原告所屬上開
    車輛未經核准即擅自變更營業路線行駛，顯已違反汽車運輸
    業管理規則第40條規定、依同規則第137條第1項規定，即應
    依公路法第77條第1項之規定處罰；自不得以係同一公司所
    屬各路線車輛相互調度而邀免責。從而，被告以原告未依許
    可營運路線行駛之違章情節，違反汽車運輸業管理規則第40
    條規定，乃依公路法第77條第1項規定，處以原告6萬元罰鍰
    ，並無違誤，訴願決定予以維持，亦無不合。原告仍執前詞
    ，訴請撤銷，為無理由，應予駁回。
五、本件為簡易訴訟程序事件，依卷內資料及本院調查所得，事
    證已臻明確，故不經言詞辯論為之，併此敘明。
據上論結，本件原告之訴為無理由，依行政訴訟法第233條第1項
、第236條、第195條第1項後段、第98條第3項前段，判決如主文
。
中　　華　　民　　國　　94　　年　 　3　　月　 31  　 日
                      第  四  庭  法  官  李得灶
上為正本係照原本作成。
本件以訴訟事件所涉及之法律見解具有原則性者為限，始得於本
判決送達後20日內向本院提出上訴狀並表明上訴理由，如已於本
判決宣示後送達前提起上訴者，應於判決送達後20日內補具上訴
理由（均按他造人數附繕本），且經最高行政法院許可後方得上
訴。
中　　華　　民　　國　　94　　年　 　4　　月　　6　　 日
                                  書記官  陳清容
